【裁判字號】    96,訴,2555
【裁判日期】    971103
【裁判案由】    分割共有物
【裁判全文】
臺灣臺中地方法院民事判決              96年度訴字第2555號
原      告  午○○
訴訟代理人  林建宏律師
            ｕ○○
被      告  巳○○
            未○○○
            寅○○
            己○○
            Ｐ○○
            ｑ○○
            Ｏ○○
            Ｑ○○
            ｗ○○○
            ｃ○○
            Ｔ○○
            Ｕ○○
                        1弄1.
            ａ○○
            Ｘ○○
            ｄ○○
            Ｖ○○
            ｉ○○
            ｋ○○
            ｍ○○
            ｈ○○
            ｌ○○
            ｊ○○
            Ｂ○○
            Ｊ○○
            Ｙ○○
            ｖ○○
            玄○○
            Ａ○碧
            宙○○
            天○○
            亥○○
            Ｃ○○
兼上3人共同
訴訟代理人  甲甲○
被      告  ｓ○○
            ｔ○○
            ｐ○○
            ｏ○○
            ｎ○○
            Ｉ○○
            Ｗ○○
            地○○
            宇○○
訴訟代理人  Ｚ○○○
被      告  ｚ○○
            ｙ○○
            Ｋ○○
            Ｍ○○
            Ｌ○○    84年.
            Ｎ○○
            Ａ○娩
            陳Ａ○媛
            黃○○
            Ｄ○○
            Ｅ○○
            Ｒ○○
            Ｈ○○
            Ｆ○○
            Ｇ○○
            ｒ○○○
            Ａ○
            ｇ○
            ｂ○
            Ｓ○○
            ｅ○○
            ｆ○○
            戊○○
            子○○
            丑○○
            癸○○
            卯○○○
            辛○○
            庚○○
兼上1人
訴訟代理人  壬○○
被      告  辰○○
訴訟代理人  ｘ○○
被      告  戌○○
訴訟代理人  酉○○
被      告  申○○
上列當事人間請求分割共有物事件，本院於民國97年10月20日言
詞辯論終結，判決如下：
    主      文
被告Ｐ○○、ｑ○○、Ｏ○○、Ｑ○○、ｗ○○○、ｃ○○、Ｔ
○○、Ｕ○○、ａ○○、Ｘ○○、ｄ○○、Ｖ○○、ｉ○○、ｋ
○○、ｍ○○、ｈ○○、ｌ○○、ｊ○○、Ｂ○○、Ｊ○○、Ｙ
○○應就其等之被繼承人甲○○所有坐落台中市○○區○○段36
3 地號、地目雜、面積207.72平方公尺土地之應有部分100000分
之7250，辦理繼承登記。
被告ｖ○○、玄○○、Ａ○碧、宙○○、天○○、亥○○、Ｃ○○、甲甲○、ｓ○○、ｔ○○、ｐ○○、ｏ○○、ｎ○○、Ｉ○○、Ｗ○○、地○○、宇○○應就其等之被繼承人丙○所有前項
土地之應有部分100000分之7250，辦理繼承登記。
被告ｚ○○、ｙ○○、Ｋ○○、Ｍ○○、Ｌ○○、Ｎ○○、Ａ○
娩、陳Ａ○媛、黃○○、Ｄ○○、Ｅ○○、Ｒ○○、Ｈ○○、Ｆ
○○、Ｇ○○應就其等之被繼承人丁○○所有第一項土地之應有
部分100000分之7250，辦理繼承登記。
被告ｒ○○○、Ａ○、ｇ○、ｂ○、Ｓ○○、ｅ○○、ｆ○○應
就其等之被繼承人乙○○所有第一項土地之應有部分100000分之
7250，辦理繼承登記。
兩造共有第一項土地應予變價分割，所得價金按附表所示之應有
部分比例分配之。
訴訟費用由兩造按附表所示應有部分比例負擔之。
    事實及理由
甲、程序方面：
一、被告巳○○等75人經合法通知，除被告己○○、辛○○、庚○○、壬○○、申○○外，均未於最後言詞辯論期日到場，
    核無民事訴訟法第386 條所列各款情形，爰依原告之聲請，
    由其一造辯論而為判決。
二、本件分割共有物事件對於共有人全體須合一確定，系爭土地
    原共有人甲○○、丙○、丁○○、乙○○已死亡，其權利分
    別由如後述繼承人繼承，原告於訴狀送達後追加繼承人為被
    告，並追加辦理繼承登記之聲明，合於訴訟經濟，依民事訴
    訟法第255 條第1 項第5 款、第7 款規定，應予准許。
乙、實體方面：
一、原告主張略以：坐落台中台中市○○區○○段363地號、地
    目雜、面積207.72平方公尺土地（下稱系爭土地）係兩造共
    有，其中如附表編號六所示共有人係因繼承取得原共有人甲○○（於民國62年1 月21日死亡）之應有部分、編號七所示
    共有人係因繼承取得原共有人丙○（於59年1 月22日死亡）
    之應有部分、編號八所示共有人係因繼承取得原共有人丁○○（於71年9 月4 日死亡）之應有部分、編號九所示共有人
    係因繼承取得原共有人乙○○（於95年1 月14日死亡），均
    未辦理繼承登記。且兩造間並未訂立不分割契約，又無因物
    之使用目的或法令規定不能分割情事，迄無法達成分割協議
    。為此訴請被告應就其繼承辦理繼承登記，並就兩造共有之
    上開土地分割，並請求以變賣方式分割。並聲明：請求判決
    如主文所示。
二、被告寅○○、己○○、戊○○、丑○○、癸○○、卯○○○
    、辛○○、庚○○、壬○○、戌○○、申○○曾到庭陳述稱
    ：對於分割、變價分割均無意見等語。
三、其餘被告經合法通知，未於言詞辯論期日到場，亦未提出任
    何書狀作何聲明或陳述。
四、本院之判斷：
  (一)原告主張之事實，業據提出與所述相符之土地登記簿謄本、
    戶籍謄本、繼承系統表為證，並為已到庭之被告所不爭執，
    堪信真實。
  (二)按各共有人，得隨時請求分割共有物。但因物之使用目的不
    能分割或契約訂有不分割之期限者，不在此限。又共有物之
    分割，依共有人協議之方法行之。分割之方法，不能協議決
    定者，法院得因任何共有人之聲請為原物分割或變價分割，
    民法第823 條第1 項、第824 條第1 項、第2 項分別定有明
    文。查系爭土地為兩造共有，應有部分如附表所示，且兩造
    並無不分割之協議，亦無不能分割之事實，揆諸上開說明，
    原告請求判決分割上開土地，自無不合，應予准許。
  (三)按分割共有物之訴，其分割之方法，不能協議決定者，法院
    得因任何共有人之聲請，命為左列之分配：一、以原物分配
    於各共有人。二、變賣共有物，以價金分配於各共有人，民
    法第824 條第2 項定有明文。次按共有物分割之方法，須先
    就原物分配，於原物分配有困難時，則予變賣，以價金分配
    於各共有人；法院就共有物所定之分割方法，分配原物與變
    賣之而分配價金，孰為適當，有自由裁量之權，不受任何共
    有人主張之拘束，最高法院著有51年台上字第271 號、29年
    上字第1792號判例可資參照。故共有物之分割方法，應斟酌
    共有人之意願、共有物之性質、經濟效用及全體共有人之利
    益等因素決定之。本院審酌原告及已到庭被告之意願，均不
    反對變價方式分割，而系爭土地面積207.72平方公尺，然共
    有人人數眾多，若未能一次解決紛爭，日後仍有可能因分割
    事宜致土地利用遭受限制，若使用原物分割之方式，不僅分
    割上有困難，且無法達到消滅共有關係之目的，是以原物分
    割之方法並不適宜，而變價分割亦為民法第824 條第2 項所
    定分割方法之一，因系爭土地地形方正完整，如認變價分割
    方式得以發揮系爭土地之最高經濟上利用價值，符合分割共
    有物徹底消滅共有關係及公平合理之本旨，爰依民法第824
    條第2 項第2 款規定，定分割方法以變價分割，並將所賣得
    之價金由兩造依如附表所示應有部分比例分配取得。
五、末按分割共有物事件，本質上並無訟爭性，兩造本可互換地
    位，由任一共有人起訴請求分割，均無不可；本件原告請求
    分割雖有理由，但如由被告負擔全部費用，顯有失公平，是
    本院酌量兩造之情形，認訴訟費用宜由兩造依應有部分比例
    分擔，併此敘明。
六、訴訟費用負擔之依據：民事訴訟法第78條、第80條之1。
中    華    民    國    97    年    11    月     3    日
                  民事第三庭    法  官  林慧貞
以上正本係照原本作成。
如對本判決上訴，須於判決送達後20日內向本院提出上訴狀（須
附繕本）。
中    華    民    國    97    年    11    月    3     日
                                書記官  陳美年
附表：
┌──┬──────────────────┬─────────┐
│編號│所有權人                            │應有部分及應負擔訴│
│    │                                    │訟費用之比例      │
├──┼──────────────────┼─────────┤
│一  │午○○                              │10560/100000      │
├──┼──────────────────┼─────────┤
│二  │巳○○                              │10080/100000      │
├──┼──────────────────┼─────────┤
│三  │未○○○                            │ 3360/100000      │
├──┼──────────────────┼─────────┤
│四  │寅○○                              │ 7000/100000      │
├──┼──────────────────┼─────────┤
│五  │己○○                              │ 1833/100000      │
├──┼──────────────────┼─────────┤
│六  │Ｐ○○、ｑ○○、Ｏ○○、Ｑ○○、陳林│ 公同共有         │
│    │碧昭、ｃ○○、Ｔ○○、Ｕ○○、ａ○○│ 7250/100000      │
│    │、Ｘ○○、ｄ○○、Ｖ○○、ｉ○○、紀│（訴訟費用按上開  │
│    │宏毅、ｍ○○、ｈ○○、ｌ○○、ｊ○○│  比例連帶負擔）  │
│    │、Ｂ○○、Ｊ○○、Ｙ○○            │                  │
├──┼──────────────────┼─────────┤
│七  │ｖ○○、玄○○、Ａ○碧、宙○○、吳春│ 公同共有         │
│    │美、亥○○、Ｃ○○、甲甲○、ｓ○○、│ 7250/100000      │
│    │ｔ○○、ｐ○○、ｏ○○、ｎ○○、林明│（訴訟費用按上開  │
│    │進、Ｗ○○、地○○、宇○○          │  比例連帶負擔）  │
├──┼──────────────────┼─────────┤
│八  │ｚ○○、ｙ○○、Ｋ○○、Ｍ○○、林俊│ 公同共有         │
│    │治、Ｎ○○、Ａ○娩、陳Ａ○媛、黃○○│ 7250/100000      │
│    │、Ｄ○○、Ｅ○○、Ｒ○○、Ｈ○○、林│（訴訟費用按上開  │
│    │岳立、Ｇ○○                        │ 比例連帶負擔）   │
├──┼──────────────────┼─────────┤
│九  │ｒ○○○、Ａ○、ｇ○、ｂ○、Ｓ○○、│ 公同共有         │
│    │ｅ○○、ｆ○○                      │ 7250/100000      │
│    │                                    │（訴訟費用按上開  │
│    │                                    │ 比例連帶負擔）   │
├──┼──────────────────┼─────────┤
│十  │戊○○                              │23417/100000      │
├──┼──────────────────┼─────────┤
│十一│子○○                              │   1/700          │
├──┼──────────────────┼─────────┤
│十二│丑○○                              │   1/700          │
├──┼──────────────────┼─────────┤
│十三│癸○○                              │   1/700          │
├──┼──────────────────┼─────────┤
│十四│卯○○○                            │   1/700          │
├──┼──────────────────┼─────────┤
│十五│辛○○                              │   1/700          │
├──┼──────────────────┼─────────┤
│十六│庚○○                              │   1/700          │
├──┼──────────────────┼─────────┤
│十七│壬○○                              │   1/700          │
├──┼──────────────────┼─────────┤
│十八│辰○○                              │ 4500/100000      │
├──┼──────────────────┼─────────┤
│十九│戌○○                              │ 9000/100000      │
├──┼──────────────────┼─────────┤
│二十│申○○                              │  250/100000      │
└──┴──────────────────┴─────────┘


司法院資訊處製作；財團法人民間司法改革基金會備份。
